【裁判字號】    97,易,1238
【裁判日期】    970930
【裁判案由】    傷害
【裁判全文】
臺灣臺南地方法院刑事判決              97年度易字第1238號
公  訴  人  臺灣臺南地方法院檢察署檢察官
被      告  甲○○
                    46號
                    養院）
上列被告因傷害案件，經檢察官提起公訴（97年度偵字第2112號
），本院判決如下：
    主  文
本件公訴不受理。
    理  由
一、公訴意旨如檢察官起訴書所載 （如附件） 。
二、按犯罪之被害人，得為告訴。告訴乃論之罪，其告訴應自得
    為告訴之人知悉犯人之時起，於六個月內為之。告訴，得委
    任代理人行之。但檢察官或司法警察官認為必要時，得命本
    人到場。前項委任應提出委任書狀於檢察官或司法警察官，
    並準用第28條及第32條之規定，此刑事訴訟法第232條、第
    237條第1項、第236條之1訂有明文規定。矧「委任狀」新制
    之立法意旨，在於委任告訴代理人係訴訟行為之一種，為求
    意思表示明確，並有所憑據，故自應於提出告訴時併提出委
    任書狀於檢察官或司法警察官，此該法第236條之1立法理由
    可資參照。再按告訴乃論之罪，檢察官得指定代行告訴人者
    ，以無得為告訴之人或得為告訴之人不能行使告訴權者為限
    ，此觀刑事訴訟法第236條第1項之規定甚明（此最高法院83
    年台非字第89號判決意旨可資參照）。至何謂「得為告訴之
    人不能行使告訴權者」，乃指「已達心神喪失」（最高法院
    71 年台上字第5358號判決意旨可資參照）或「欠缺意思能
    力」（最高法院90年台上字第11 13號判決意旨可資參照）
    。末按案件有下列情形之一者，應諭知不受理之判決：三、
    告訴或請求乃論之罪，未經告訴、請求或其告訴、請求經撤
    回或已逾告訴期間者，此刑事訴訟法第303條第3款亦訂有明
    文。
三、經查：(一)本件被告被訴傷害案件，係發生於96年7月11日下
    午7時許，犯罪之被害人許碧蓮自得為告訴，且應自該時起6
    個月內為之，其雖亦得委任代理人提出告訴，然依上開規定
    ，受委任人於提出告訴時應提出委任書狀於檢察官或司法事
    務官，然被害人之子乙○○雖於6個月期限內之97年1月2日
    ，即前往臺南縣警察局歸仁分局文賢派出所代理被害人許碧
    蓮提出告訴時，然自始均未提及得為告訴之被害人許碧蓮有
    任何不能行使告訴權之情事，並稱許碧蓮「知悉」伊要代許
    碧蓮提出刑法傷害罪告訴（此詳警卷第5頁），然其並未依
    前揭規定，依法提出委任書狀予司法警察官，故許碧蓮是否
    確有委任乙○○提出前揭告訴，並涉及前揭委任是否合法等
    ，已非無疑。又乙○○迄於97年2月19日接受檢察事務官訊
    問時，仍未攜帶委任狀到場，其雖稱許碧蓮於97年1月2日報
    案之前即96年底已委任伊提出告訴，然除乙○○自己口說之
    外，並無任何其他積極證據可資證明許碧蓮確於6個月之期
    限內有委任其代為提出告訴之明確意思表示。且其經訊問時
    並稱許碧蓮目前之精神狀況不是很好，可能沒有（辦法）接
    受詢問，意識有時清楚，有時不清楚，沒有聲請禁治產宣告
    等語（此詳偵查卷第4頁），復遲至97年3月10日始將委任狀
    寄達予地檢署（此詳偵查卷第6頁），然許碧蓮於97年2月19
    日即乙○○前次就訊當時，依乙○○所稱，意識既然已非清
    楚，於97年3月10日時，是否仍有簽署委任狀之意思表示能
    力，亦屬可疑，又雖委任狀上之日期係倒填載為96年11 月
    23日，然果許碧蓮早於96年11月間已經簽署系爭委任狀，何
    以乙○○於97年1月於警局提出告訴、及於97年2月至地檢署
    應訊時均未曾提出，是該日期亦難採信為真實之日期，故得
    為告訴之人即許碧蓮，於其合法告訴期間，亦即意識清醒之
    期間，是否確有委任其子乙○○代為提起告訴之意思表示，
    要屬無證據可資證明，是本院認乙○○之上揭告訴難認為合
    法。(二)再查：嗣於97年7月3日檢察事務官開庭時，乙○○雖
    稱許碧蓮現在頭腦不是很清楚，沒有辦法接受詢問，並主張
    其因意識不清致無法提出告訴，請求檢察官指定其為代行告
    訴人等語，並經檢察官同意指定其為代行告訴人，復有偵訊
    筆錄及聲請書各1份在卷可稽（此詳偵查卷第13、15頁），
    然乙○○於97年1月2日至臺南縣警察局歸仁分局文賢派出所
    代理被害人許碧蓮提出告訴時，並未提及該得為告訴之被害
    人許碧蓮有任何不能行使告訴權之情事，而於許碧蓮得提出
    合法告訴之期間即96年7月11日起至97年1月10日止，均無任
    何證據資料顯示許碧蓮於該期間內已達意識不清、心神喪失
    等欠缺意思能力之程度，故該期間內自並無該當「無得為告
    訴之人或得為告訴之人不能行使告訴權」之檢察官得指定代
    行告訴人之法律要件情形，是本院認亦尚不能以許碧蓮於告
    訴權期間經過之後，再有意識不清之情事，即得再由檢察官
    依上揭規定指定代行告訴人，並行補正其原已屬欠缺之告訴
    要件，是
    本件檢察官之指定代行告訴人及其所提出之告訴亦屬於法未
    合，依照首開說明，本件告訴乃論之罪既未經合法告訴，應
    諭知不受理之判決。
四、據上論斷，應依刑事訴訟法第303條第3款，判決如主文。
中    華    民    國    97    年    9     月    30    日
                  刑事第十一庭  法  官  林臻嫺
以上正本證明與原本無異
如不服本判決應於收受本判決後10日內向本院提出上訴書狀，並
應敘述具體理由。如未敘述上訴理由者，應於上訴期間屆滿後20
日內向本院補提理由書狀（均須按他造當事人之人數附繕本）「
切勿逕送上級法院」。
                                書記官  蕭伊舒
中    華    民    國    97    年    9     月    30    日


司法院資訊處製作；財團法人民間司法改革基金會備份。
